最高法院刑事判決　　　　　　　　　　　　　　　　八十八年度台非字第三三九號
　　上訴人　最高法院檢察署檢察總長
　　被　告　甲○○
右上訴人因被告煙毒案件，對於台灣台南地方法院中華民國八十七年七月十四日第一
審確定判決（八十七年度訴字第四四一號，起訴案號：台灣台南地方法院檢察署八十
七年度偵字第三四九三、三五○九、三五一六號），認為違法，提起非常上訴，本院
判決如左：
    主  文
原判決撤銷。
甲○○連續販賣毒品，處有期徒刑玖年陸月。
扣案之海洛因捌小包（淨重壹點肆肆公克）沒收銷燬之。
    理  由
非常上訴理由稱：「按受有期徒刑之執行完畢，或受無期徒刑或有期徒刑一部之執行
而赦免後，五年以內再犯有期徒刑以上之罪者，始為累犯，刑法第四十七條定有明文
。本件原判決以被告曾於八十二年間，因施用毒品案件，經台灣高等法院台南分院判
處有期徒刑四年確定，並於八十六年二月二十日執行完畢，仍不知悔改，復基於概括
之犯意，自八十七年二月間起至同年三月十日止，連續以每小包新台幣（下同）一至
二千元不等之價格，販賣海洛因予鄭水源、吳水漢及吳海樹等人多次，而依累犯之規
定論處被告罪刑。惟查被告所犯前開施用毒品案件所處有期徒刑四年，因與其另案所
犯肅清煙毒條例一案被判處之有期徒刑三年六月，合併執行；執行期間自八十二年二
月二十二日起至八十九年八月十八日止。嗣被告於八十四年十一月二十八日假釋出獄
，再犯肅清煙毒條例罪，被判處有期徒刑十年（即本件之罪），並經撤銷假釋；有台
灣台南地方法院檢察署八十八年十月十六日南檢清壬八二執○○二六一五字第五八○
二八號函及附於該函之檢察官執行指揮書、台灣台南監獄報請撤銷假釋報告表影本可
稽。是其犯本件之連續販賣毒品罪，乃係在假釋期間所為。其所受有期徒刑之處罰尚
未執行完畢；乃該法院竟依累犯之規定判處有期徒刑十年，自有判決適用法則不當之
違法。案經確定，且於被告不利。爰依刑事訴訟法第四百四十一條、第四百四十三條
提起非常上訴，以資糾正。」
本院按判決不適用法則或適用不當者，為違背法令，刑事訴訟法第三百七十八條定有
明文。又依刑法第四十七條之規定，累犯之成立，必須曾受有期徒刑之執行完畢，或
受無期徒刑或有期徒刑一部之執行而赦免後，五年以內再犯有期徒刑以上之罪者，始
足當之。又刑法第七十九條之一第一項規定：「二以上徒刑併執行者，第七十七條所
定最低應執行之期間，合併計算之。」同條第三項規定：「依第一項規定合併計算執
行期間而假釋者，前條第一項規定之期間，亦合併計算之。」則在併合執行之情形，
經許其假釋出獄者，其報請許可假釋所須最低執行之期間，既合併計算；且假釋期間
（即殘刑期間），亦合併計算之，其期間即無從區分。從而，不論假釋出獄前所執行
之期間是否已逾其中任一罪之刑期，亦不論嗣後其假釋有無被撤銷，假釋期間內，均
應認為尚未執行完畢。其於執行其中任一罪之刑期後五年內之假釋期間，再犯有期徒
刑以上之罪者，不應論以累犯。經查本件被告前於民國八十一年間因施用毒品案件，
經台灣高等法院台南分院判處有期徒刑四年確定，由台灣台南地方法院檢察署檢察官
以八十一年度執字第三四三六號、八十二年度執緝字第一七六號執行指揮書發監執行
，刑期自八十二年二月二十二日起至八十六年二月二十日止；復因另犯施用毒品案件
，經同上法院判處有期徒刑三年六月確定，並由同上檢察官以八十二年度執字第二六
一五號執行指揮書，執行期間自八十六年二月二十一日起至八十九年八月十八日止，
執行指揮書上註明「本件接本署八十一年執字第三四三六號指揮執行，合併計算刑期
，二案不得定執行刑」，而將前開二案所處之有期徒刑合併執行。被告嗣於八十四年
十一月二十八日假釋出獄，於假釋期間復自八十七年二月間起至同年三月十日止，犯
本件連續販賣毒品罪，而受有期徒刑之宣告，並經撤銷假釋在案，此有台灣台南地方
法院檢察署檢察官執行指揮書、台灣台南監獄報請撤銷假釋報告表影本在卷可稽。被
告所犯本件之連續販賣毒品罪，既係在前開二案合併計算執行有期徒刑之假釋期間內
所為，依上開說明，自不得論以累犯。乃原判決竟論以累犯，顯有適用法則不當之違
背法令。案經確定，且對被告不利，非常上訴意旨執以指摘，洵有理由，應由本院將
原判決撤銷，另行判決如主文所示，以資糾正。
據上論結，應依刑事訴訟法第四百四十七條第一項第一款，修正前肅清煙毒條例第五
條第一項、第十一條、第十二條前段，刑法第十一條前段、第二條第一項但書、第五
十六條，判決如主文。
中      華      民      國    八十八    年     十一     月     十八     日
                              最高法院刑事第十庭
                                  審判長法官  陳  宗  鎮
                                        法官  劉  介  民
                                        法官  魏  新  和
                                        法官  孫  增  同
                                        法官  黃  正  興
      右正本證明與原本無異
                                              書  記  官
中      華      民      國    八十八    年     十一     月    二十四    日
